臺灣基隆地方法院民事簡易判決　　　　　　　　九十三年度基簡字第二四五號
　　原　　　告　乙○○
　　訴訟代理人　陳浩華律師
　　複　代理人　丁○○
　　被　　　告　丙○○
　　　　　　　　甲○○
當事人間請求損害賠償事件，本院於九十三年七月七日言詞辯論終結，判決如下：
    主  文
原告之訴及假執行之聲請均駁回。
訴訟費用由原告負擔。
    事實及理由要領
一、本件被告甲○○經合法通知，未於言詞辯論期日到場，核無民事訴訟法第三百八
    十六條所列各款情形，依民事訴訟法第四百三十六條第二項、第三百八十五條第
    一項前段之規定，爰依原告之聲請，由其對被告甲○○一造辯論而為判決。
二、原告起訴主張因被告甲○○稱可代為處理其原有之車牌號碼Ｓ２─７８５１號車
    輛，原告乃委託被告甲○○處理，約定以新臺幣（下同）四十九萬元之價格售出
    ，售出時原告再配合辦理過戶，雙方雖簽立買賣契約，但雙方真意係成立委任買
    賣之關係，原告並未將
    證明文件，亦無出典系爭車輛之權限，竟將系爭車輛典當與被告丙○○，顯係侵
    占之行為，系爭車輛屬贓物無疑；被告丙○○係當鋪經營業者，對於當鋪相關管
    理規定知之甚詳，卻在無原告
    「買賣契約書」即逕同意甲○○將系爭車輛典當，被告丙○○對於「贓物」之收
    典，顯有過失而屬侵權行為。是被告二人顯屬民法上之行為關連性共同侵權行為
    ，應連帶賠償原告車款四十九萬元等語。
三、被告丙○○則以被告林茂林典當系爭車輛時，雖被告甲○○未提供行車執照，且
    其提供之車籍原始資料正本，記載車主名為許明完而非甲○○，但系爭車輛為動
    產，其所有權之判斷，係以車輛在何人占有中，並非以監理機關之登記為準，被
    告丙○○於收當系爭車輛時，已向警察機關查詢系爭車輛並非贓車，則在被告甲
    ○○確實占有系爭車輛之情形下，實無從懷疑被告甲○○非所有權人；況持當人
    並非必須為所有權人，只須能提供動產為擔保，並交付當鋪業者即可，且收當之
    過程，無須提出質當物所有權人之身分資料，僅能辨別持當人即足。再者，對於
    非所有人之典當，若為贓物則分別依當鋪業法第二十六條第一項、第二項辦理，
    若非贓物即為合法，所有權人並無任何權利可主張。原告既未向警政機關申報系
    爭車輛遺失，系爭車輛並非贓物，被告丙○○係依當鋪業之相關規定收當，自無
    任何侵害原告權利之行為及違法性，原告之請求為無理由，請求駁回原告之訴等
    語，資為抗辯。至被告甲○○經合法通知未於言詞辯論期日到場爭執，亦未提出
    書狀作任何聲明或陳述。
四、本件原告主張其與被告甲○○間所簽訂之契約雖名為買賣，實係委託被告甲○○
    代為處理系爭車輛，被告甲○○擅自將系爭車輛典當予被告丙○○，被告丙○○
    對此亦不查而收典，嗣後更將系爭車輛所有權移轉予第三人，致原告權利受有損
    害，被告二人應對原告所受之損害負共同侵權行為責任等語，為被告丙○○所否
    認，而以其收受系爭車輛均依當舖業者規定辦理，並無侵害原告所有權利等語置
    辯。是原告與被告甲○○間所簽訂之契約究為買賣或委任之關係？影響被告甲○
    ○將系爭車輛典當是否侵害原告所有之權利？且影響被告丙○○對其收當系爭車
    輛並將其所有權利移轉予第三人應否對原告負侵權責任？為本件爭點所在。茲就
    爭點部分逐一論述如下：
  一原告與被告甲○○間所簽訂之契約究為買賣或委任之關係？
    雖原告主張其與被告甲○○於九十二年五月二十二日所簽訂之汽車買賣合約書，
    並非將系爭車輛售予被告甲○○，而係委託被告甲○○代為處理系爭車輛之買賣
    等詞，惟查，依系爭車輛之汽車買賣合約書上記載之賣主為原告乙○○（甲方）
    ，買主為被告甲○○（乙方）；且合約書第二、三、四條亦分別載明：「乙方於
    合約簽定之時，交付定金新台幣玖萬元正，餘款新台幣肆拾萬元正應於民國九十
    二年九月十八日以前，以現金一次付清予甲方，不得藉故拖欠。」、「乙方付清
    餘款後，甲方應即將該車全部證件交予乙方辦過戶，若該車交車前有交通違規一
    切罰款事項或來歷不明、產權糾紛等情事，概由甲方負全責，如不能解決車款應
    照時價退還乙方不得異議。」、「乙方於九十二年五月二十二日十二時接管該車
    後其行駛、民、刑事責任或遺失概由乙方負責與甲方無干。」是據上記載，原告
    既已於九十二年五月二十二日經由代售人楊清頤將系爭車輛交付被告甲○○，被
    告甲○○並已給付原告九萬元定金做為車款價金之一部分，可徵本件原告與被告
    甲○○間所簽訂立之契約係為買賣契約，被告甲○○應是系爭車輛之買主，僅係
    被告甲○○尚欠原告車款四十萬元未給付爾。原告雖主張上開汽車買賣合約書之
    簽訂是為避免被告甲○○有違規行為，雙方真意係委任買賣系爭車輛云云，惟果
    真如此，原告何需於契約上另記載代售人楊清頤，並先為收受定金九萬元？按解
    釋契約，固須探求當事人立約時之真意，不能拘泥於契約之文字，但契約文字業
    已表示當事人真意，無須別事探求者，即不得反捨契約文字而更為曲解（最高法
    院十七年度上字第一一一八號判例、八十年度台上字第一三二○號、八十六年度
    台上字第三○四二號判決參照）。故原告上開主張並不可採，其與被告甲○○間
    所簽訂之契約應為系爭車輛之買賣契約無訛。
  二被告甲○○將系爭車輛典當是否侵害原告所有之權利？
    按汽車屬動產，依民法第七百六十一條第一項規定，應以交付為所有權移轉之方
    法，至於監理機關就車輛所有權狀態予以登記，僅是便利其管理以及作為課稅依
    據（最高法院七十二年度台上字第一九三三號判決參照），是原告於被告甲○○
    交付九萬元車款定金之當日，依上開買賣契約將系爭車輛交付被告甲○○時，系
    爭車輛所有權即移轉予被告甲○○，被告甲○○即成為系爭車輛之所有權人。雖
    被告甲○○嗣未將系爭車輛餘款四十萬元給付原告，惟該部分應屬被告甲○○與
    原告間汽車買賣契約債務不履行之問題，對於被告甲○○本於所有權將系爭車輛
    質當於被告丙○○之行為，並不生影響，被告甲○○對系爭車輛仍係有權處分，
    其典當系爭車輛並無侵害原告之權利可言。
  三被告丙○○對其收當系爭車輛並將其所有權利移轉予第三人應否對原告負侵權責
    任？
    依上所述，原告與被告甲○○間就系爭車輛既為買賣關係，原告依契約將系爭車
    輛交付被告甲○○，被告李茂即為系爭車輛之所有權人，則被告丙○○自系爭車
    輛所有權人甲○○處收當系爭車輛，縱其收當時有未盡查驗之責，並無侵害原告
    權利可言。又侵權行為之成立，除行為人有故意或過失之行為，侵害被害人之權
    利外，必須被害人因此所受有之損害與行為人之侵權行為間，具有相當因果關係
    ，始得主張侵權行為之損害賠償。被告丙○○收當系爭車輛時雖有未確實查驗系
    爭車輛之登記名義人與持當人甲○○為何不符之過失存在，惟被告丙○○既已支
    付被告甲○○質當金額作為對價，則原告所受之損害，係被告甲○○未將質當金
    額或未繳清之車款交付原告之損害，要與被告丙○○之收當行為無涉；況第三人
    對於債權之侵害，學者及實務均認為應以第三人之故意行為為限，即第三人知悉
    債權之存在及其侵害之事實，且應教唆債務人或與之合謀，始得成立侵權行為（
    參孫森焱新版民法債編總論上冊、王澤鑑侵權行為法第一冊；最高法院十八年上
    字第二六三三號判例、九十一年度台上字第二一九四號判決參照）。是被告丙○
    ○收當系爭車輛雖有過失，但尚難認其行為該當於民法第一百八十四條侵權行為
    之構成要件。又所謂共同侵權行為，必須數人因故意過失不法侵害他人之權利，
    即各行為人之故意過失行為均個別該當民法第一百八十四條侵權行為之構成要件
    ，方足成立，被告二人既均未該當侵權行為之構成要件，自無共同侵權行為之可
    言，是原告主張被告丙○○應與被告甲○○對其負共同侵權行為，亦無可採。
五、綜上所述，原告依共同侵權行為主張被告二人侵害其所有權利，應連帶負侵權行
    為責任，為無理由，應予駁回。原告既受敗訴之判決，其假執行之聲請即失所附
    麗，應併駁回之。
六、本件事證已臻明確，兩造其餘攻擊防禦方法，於本件判決結果無影響，爰不一一
    論述，併予敘明。
中　　　華　　　民　　　國　　九十三　　年　　　七　　　月　　二十一　　日
                                臺灣基隆地方法院基隆簡易庭
                                        法      官  林玉珮
右為正本係照原本作成。
對於本件判決如有不服，應於收受送達後二十日內向本院提出上訴書狀，上訴於本院
合議庭，並按他造當事人之人數附具繕本。
中　　　華　　　民　　　國　　九十三　　年　　　七　　　月　　二十一　　日
                                        法院書記官  湯惠芳
